【裁判字號】    96,訴,10
【裁判日期】    970917
【裁判案由】    損害賠償
【裁判全文】
臺灣高等法院高雄分院民事判決            96年度訴字第10號
原      告  丁○○
訴訟代理人  乙○○
            丙○○
被      告  戊○○
            東鋼運輸股份有限公司
法定代理人  己○○
訴訟代理人  施吉安律師
參  加  人  國泰世紀產物保險股份有限公司
法定代理人  庚○○
訴訟代理人  甲○○
上列當事人間請求侵權行為損害賠償事件，原告於刑事訴訟程序
（本院96年度上易字第383 號）附帶提起民事訴訟（本院96年度
附民字第43號），經本院刑事庭裁定移送前來，本院於民國97年
9 月3 日言詞辯論終結，判決如下︰
    主  文
被告應連帶給付原告新臺幣肆拾伍萬陸仟玖佰拾貳元，及自民
國九十六年五月二十三日起至清償日止按年息百分之五計算之利
息。
原告其餘之訴駁回。
訴訟費用由被告連帶負擔百分之二十五，餘由原告負擔。參加訴
訟費用由參加人負擔。
原告假執行之聲請駁回。
    事實及理由
一、被告戊○○經合法通知，未於言詞辯論期日到場，核無民事
    訴訟法第386 條所列各款情形，爰依上訴人之聲請由其一造
    辯論而為判決，合先明。
二、本件原告主張：被告戊○○受僱於被告東鋼運輸股份有限公
    司（下稱東鋼公司）擔任駕駛曳引車之司機，其駕照已於94
    年3 月8 日遭註銷，仍於95年3 月18日下午，駕駛車號X6-5
    80號曳引車附掛19-GL 拖車（下稱系爭曳引車），行經高雄
    縣燕巢鄉○○村○○路少年觀護所旁時，因車輛故障，停放
    路旁，疏未依道路交通安全規則第112 條第1 項第12款之規
    定，在車後適當距離豎立車輛故障標誌，適有原告騎乘車號
    TCN-653 號機車，後搭載洪佳雯沿橫山路由西往東行駛至該
    處，而撞擊系爭曳引車後方，致原告受有兩側股骨骨折、臉
    部及下唇撕裂傷等傷害。爰依民法第184 條第1 項、第188
    條、第191 條之2 、第193 條第1 項、第195 條第1 項前段
    規定，請求被告連帶賠償原告所受之下列之損害：醫藥費用
    新台幣（下同）64,630元、義齒裝置費176,000 元、車資10
    0,800 元、看護費168,000 元、後續醫療費用10,000元及精
    神慰藉金1,500,000 元，共計2,019,430 元，扣除原告已獲
    得汽車強制責任險理賠202,783 元後，被告尚應連帶給付原
    告1,816,647 元（2,019,430 元－202,783 元＝1,816,647
    元）等語。聲明求為判決：(一)被告應連帶給付原告1,816,64
    7 元，及自起訴狀繕本送達翌日起至清償日止按年息5%計算
    之利息。(二)訴訟費用由被告連帶負擔。(三)原告願供擔保，請
    准宣告假執行。
三、被告戊○○未於言詞辯論期日到場，惟據其前到場辯稱：伊
    沒有錢賠償，伊會請保險公司出面解決等語。答辯聲明求為
    判決：駁回原告之訴。
四、被告東鋼公司則以：被告戊○○無照駕駛，僅於依法應負刑
    事責任時，加重其刑至二分之一而已，並非當然構成民事侵
    權行為。縱認被告戊○○應負本件交通事故之過失責任，惟
    原告駕駛機車速度過快，致於發覺前面停有系爭曳引車時，
    剎避不及而肇事，原告與有重大過失，其應負90% 以上之過
    失，被告得請求減少賠償金額。另原告所請求之交通費並無
    收據可資證明，且請求精神慰藉金1,500,000 元亦屬過高等
    語置辯。答辯聲明求為判決：(一)駁回原告之訴。(二)訴訟費用
    由原告負擔。(三)如受不利之判決，願供擔保請求宣告免為假
    執行。
五、原告及被告東鋼公司不爭執事項如下:
  (一)被告戊○○受僱於被告東鋼公司擔任駕駛曳引車之司機，其
    駕照已於94年3 月8 日遭註銷，仍於95年3 月18日下午，駕
    駛系爭曳引車，行經高雄縣燕巢鄉○○村○○路少年觀護所
    旁時，因車輛故障，停放路旁，其本應注意於車後適當距離
    豎立車輛故障標誌，且無不能注意之情，卻未豎立。至同日
    16時許，適有原告騎乘車號TCN-653 號機車，後搭載洪佳雯
    沿橫山路由西往東行駛至該處而撞擊系爭曳引車後方，致原
    告受有兩側股骨骨折、臉部及下唇撕裂傷等傷害。
  (二)依義大醫院之診斷證明書記載，原告第1 次住院需全日看護
    8 週及半日看護4 週，95年12月28日因手術重新置換鋼釘，
    需全日看護2 週。同意全日看護費按2,000 元計算，半日看
    護費按1,000 元計算。
  (三)原告因本件車禍已支付醫藥費64,630元及裝置義齒費176,00
    0 元。原告日後尚需拔除鋼釘，所需醫藥費用同意按10,000
    元計算。
  (四)原告獲得汽車強制責任險理賠202,783元。
六、兩造爭執事項如下: (一)原告就本件交通事故之發生是否與有
    過失? 原告及被告戊○○應負擔之過失責任比例為何? 被告
    東鋼公司應否負擔連帶賠償責任? (二)原告請求被告連帶賠償
    車資100,800 元，有無理由? 原告所請求之精神慰藉金是否
    過高? 原告得請求被告連帶賠償之金額為何? 茲分述如下：
（一）原告就本件交通事故之發生是否與有過失? 原告及被告戊
      ○○應負擔之過失責任比例為何? 被告東鋼公司應否負擔
      連帶賠償責任?
    1.查，被告林宗正因車輛故障，停放路旁，依道路交通安全
      規則第112 條第1 項第12款之規定，應於車後適當距離豎
      立車輛故障標誌，被告林宗正竟疏未豎立等情，為兩造所
      不爭執，故被告林宗正就本件車禍之發生應有過失。又原
      告騎乘車號TCN-653 號機車，沿高雄縣燕巢鄉○○村○○
      路由西往東行駛，駛至系爭曳引車停放處，自後撞擊系爭
      曳引車後方，顯亦疏未注意車前狀況，就本件車禍之發生
      亦與有過失，堪予認定。是本院審酌原告及被告林宗正之
      過失情形，認其等2 人應就本件車禍之發生應各負50% 之
      過失責任，被告東鋼公司辯稱: 原告應負90% 以上之過失
      責任云云，不足採信。
    2.按受僱人因執行職務，不法侵害他人之權利者，由僱用人
      與行為人連帶負損害賠償責任，民法第188 條第1 項前段
      定有明文。是被告東鋼公司既係被告林宗正之僱用人，則
      就本件交通事故所造成原告之損害，自應與被告林宗正負
      連帶賠償責任。
（二）原告請求被告連帶賠償車資100,800 元，有無理由? 原告
      所請求之精神慰藉金是否過高? 原告得請求被告連帶賠償
      之金額為何?
    1.查，被告東鋼公司就原告因本件車禍而支出醫藥費64,630
      元、義齒裝置費176,000 元、看護費168,000 元、及原告
      日後尚需拔除鋼釘，所需醫藥費用10,000等均不爭執（見
      本院卷第181 、183 頁），被告戊○○則經合法通知，而
      於言詞辯論期日不到場，亦未提出準備書狀爭執，依民事
      訴訟法第280 條第3 項之規定，應視同自認，故原告請求
      被告連帶賠償上開損害合計418,630 元（64,630元＋176,
      000 元＋168,000 元＋10,000元＝418,630 元），應予准
      許。
    2.次查，原告主張其自95年3 月18日起至96年12月12日止，
      自彰化市○○○路62巷15號住家至財團法人義大醫院就診
      共計27次，連同將來尚需就診拔除鋼釘1 次，合計為28次
      之事實，業據原告提出收據及診斷證明書為證，且為被告
      所不爭執，堪予採信。又原告主張其因受傷嚴重，無法搭
      乘大眾運輸交通工具，故每次就診均需僱請計程車或由親
      友開車接送，每次車資為3,600 元等情，業據提出診斷證
      明書為證，被告東鋼公司雖同意給付車資，惟辯稱: 伊願
      意賠償原告實際上有支付之部分云云。按原告受傷嚴重，
      無法搭乘大眾運輸交通工具就診，故由親友開車接送，此
      乃基於身分關係之恩惠，自不能加惠於被告，仍應認原告
      受有相當於車資之損害，得向被告請求賠償，始符公平原
      則，故被告東鋼公司之上開辯稱，不足採信。另依彰化縣
      計程車駕駛員職業工會函覆本院稱: 彰化縣為非都市型地
      區，計程車車資大都以雙方合意議價為主，自原告住家至
      財團法人義大醫院，依一般合意議價來回車資約為6,000
      元至6,500 元等語（見本院卷第121 頁），是原告請求每
      次來回車資按3,600 元計算，即屬有據，從而原告請求被
      告連帶賠償車資100,800 元（3,600 元×28＝100,800 元
      ），應予准許。
    3.精神慰藉金1,500,000 元部分：查，原告因本件車禍受有
      兩側股骨骨折、臉部及下唇撕裂傷等傷害，精神上當受有
      相當大之痛苦，本院斟酌原告之傷勢非輕，係技術學院畢
      業，無工作、收入及財產；被告戊○○係從事駕駛工作、
      無財產；被告東鋼公司名下有11輛汽車，此有稅務電子閘
      門財產所得調件明細表在卷可參等一切情狀，認為原告請
      求精神慰藉金1,500,000 元，尚嫌過高，應予核減為800,
      000 元，方屬公允，逾此數額之請求，為無理由。
    4.綜上，原告得請求被告連帶賠償之金額為1,319,430 元（
      418,630 元＋100,800 元＋800,000 ＝1,319,430 元），
      因原告就本件交通事故之發生，應與被告戊○○各負50%
      之過失責任，已如前述，故本院認應減輕被告50% 之賠償
      金額，減輕後，原告得請求被告連帶賠償之金額為659,71
      5 元（1,319,430 元×50% ＝659,715 元），再扣除原告
      已領取之汽車強制險理賠202,783 元後，尚得請求被告連
      帶賠償456,932 元（1,319,430 元－202,783 元＝456,93
      2 元）。
七、綜上所述，原告本於侵權行為損害賠償請求權，請求被告連
    帶賠償原告456,932 元，及自起訴狀繕本送達翌日即96年5
    月23日起至清償日止按年息5%計算之利息，洵屬正當，應予
    准許。逾此部分所為之請求，為無理由，應予駁回。又原告
    雖陳明願供擔保，聲請宣告假執行，惟其勝訴部分，因被告
    上訴之利益未逾150 萬元，不得上訴而告確定，無宣告假執
    行之必要，應予駁回。至其敗訴部分，則因訴之駁回而失所
    附麗，併予駁回。
八、本件事證已臻明確，被告東鋼公司請求將本件送請成功大學
    鑑定過失責任歸屬，本院認已無必要，故不予送鑑定，併此
    明。
九、結論：本件原告之訴為一部有理由，一部無理由，依民事訴
    訟法第79條、第85條第2 項、第463 條、第385 條第1 項前
    段，判決如主文。
中    華    民    國    97    年    9     月    17    日
                            民事第三庭
                                審判長法官  張國彬
                                法      官  吳登輝
                                法      官  鄭月霞
以上正本證明與原本無異。
本件不得上訴。
中    華    民    國    97    年    9     月    17    日
                                書  記  官  吳新貞


司法院資訊處製作；財團法人民間司法改革基金會備份。
